臺灣高等法院民事判決　　　　　　　　 99年度建上字第140號
上　訴　人　簡秀華
訴訟代理人　林靜文律師
被　上訴人　張忠義
訴訟代理人　魏雯祈律師
複　代理人　徐慧齡律師
上列當事人間給付工程款事件，上訴人對於中華民國99年9月23
日臺灣基隆地方法院99年度建字第1號第一審判決，提起上訴，
本院於100年4月26日言詞辯論終結，判決如下：
    主  文
上訴駁回。
第二審訴訟費用由上訴人負擔。
    事 實 及 理 由
一、被上訴人主張：上訴人於民國（下同）98年間委託伊興建門
    牌號碼為台北縣貢寮鄉○○村○○街3-1號房屋乙棟（共計1
    、2樓，建坪約143坪，下稱系爭房屋），雙方約定連工帶料
    之工程款新臺幣（下同）460萬元（下稱系爭契約）。房屋
    主結構完成後，因故約定以現狀交付，嗣經兩造於99年3月
    15日協議總工程款以400萬元結案（下稱系爭協議），扣除
    上訴人已於工程進行中陸續給付之245萬元，尚有155萬元未
    給付。詎伊於工程完成後，多次催促上訴人給付，並於99年
    3月29日寄發存證信函催告，惟上訴人迄今仍未給付。爰依
    民法第490條及第505條規定，求為判決(一)上訴人應給付155
    萬元，及自起訴狀繕本送達日翌日起至清償日止，按年息5%
    計算之利息，(二)願供擔保，請准宣告假執行。
二、上訴人則以：系爭房屋係訴外人許資生委託伊，伊再委託被
    上訴人訂立系爭契約，被上訴人曾向許資生訴請給付工程餘
    款155萬元，經台灣板橋地方法院99年度建字第56號判決（
    下稱前案判決）以系爭契約存在於兩造間為由駁回其訴。又
    兩造約定之總工程款（連工帶料）為460萬元，伊已給付245
    萬元，嗣工程因故不能完工，許資生遂直接與被上訴人協議
    未完工之工程款為400萬元，並簽訂系爭協議書，惟伊僅代
    為書寫中文字（因被上訴人不識字），並未同意此條件，是
    系爭契約已完結，伊自無給付尾款之義務；另許資生於系爭
    協議中未扣除伊代其支出之管銷費用報酬，縱認伊有給付尾
    款之責，亦應由許資生寄託伊處之款項支付，惟許資生已另
    訴請求伊返還其寄託之款項，造成伊有雙重給付之危險等語
    ，資為抗辯。
三、原審判命上訴人給付155萬元，及自99年9月1日起計算之法
    定遲延利息。上訴人不服而提起上訴，上訴聲明：(一)原判決
    廢棄。(二)被上訴人在第一審之訴駁回；被上訴人答辯聲明：
    上訴駁回。
四、被上訴人主張其與上訴人訂立承攬契約，承包系爭房屋之興
    建工程，約定總工程款（連工帶料）為460萬元，上訴人已
    給付被上訴人工程款245萬元。被上訴人前曾訴請系爭房屋
    所有權人即許資生給付工程餘款，經台灣板橋地方法院以系
    爭契約存在於兩造間為由駁回其訴等情，有收款明細及前案
    判決等影本在卷可稽（見原審卷第8-20頁），並為上訴人所
    不爭執，堪信被上訴人此部分之主張為真實。惟被上訴人主
    張上訴人應依系爭協議書內容給付155萬元，則為上訴人否
    認，並以前揭情詞置辯，是本件應審酌者為：上訴人是否應
    依系爭協議書內容給付被上訴人工程餘款155萬元？
五、核閱系爭協議書載明：系爭承攬契約之總價金減為400萬元
    ，扣除上訴人已付245萬元後，尚餘155萬元尾款部分，上訴
    人分期應於99年3月24日、99年4月6日給付等語，有卷附收
    款明細及系爭協議書為證（見原審卷第8頁）。上訴人固不
    否認親自書寫上揭協議書內容，交由被上訴人簽名，惟辯稱
    其僅代為書寫，並未同意系爭協議書內容云云。經查：
  (一)被上訴人所提系爭協議書明確記載「協商結果以肆佰萬元正
    （含賠償及材料歸屬許先生所有）結案。付款日期以現金匯
    款第一期為99年3月24日，第二期為99年4月6日」等文字，
    而該文字記載「協商結果」已明確表達協議內容係經過契約
    兩造當事人同意，如上訴人並未同意該協議內容要無可能親
    自書寫出「協商結果」等文字交由被上訴人簽名，堪信上訴
    人與被上訴人應已達成該協議，且因協議並非要式契約，上
    訴人自不得以其僅在系爭協議書上245萬元旁邊簽名並書立
    確認無誤，而非在系爭協議書條件下簽名，即主張該協議不
    成立或無效。
  (二)上訴人雖以訴外人黃淑莉代許資生簽名於系爭協議書上簽名
    為由，辯稱系爭協議存在於被上訴人與許資生間，與上訴人
    無關云云。然查，訴外人黃淑莉於台灣板橋地方法院99年度
    建字第56號事件證稱：其於99年3月15日僅係受許資生之託
    至現場確認上訴人自許資生處所收取之總金額、被上訴人自
    上訴人處所收到之總金額、被上訴人與上訴人雙方所稱之支
    付項目是否重疊三件事，其簽名僅係確認被上訴人自上訴人
    處所收到之金額，下方之「有爭議請列出」欄內所填寫之文
    字，係其簽名後始由上訴人所撰寫等語（見原審卷第9頁）
    ；證人許資生亦於本院證稱：「本件承攬關係是在上訴人與
    被上訴人間，我很信任上訴人才把錢都匯給她」、「（這件
    協商是黃淑莉代理你許資生寫的？）黃淑莉說這些字是後來
    才補上去的，黃淑莉是代我去瞭解狀況而已，有爭議的部分
    是上訴人加上去的」、「黃淑莉對整件事情都不清楚，我怎
    麼會叫她代理，我只是請她去確認金額239萬是否對。至於
    做多少工程他都不瞭解。黃淑莉說他簽名時都沒有這些文字
    」等語（見本院卷第37頁），顯見黃淑莉於99年3月15日僅
    係受許資生委託至現場確認被上訴人自上訴人處收到之款項
    ，至於系爭協議乃上訴人於黃淑莉簽名後始撰寫，既如前述
    ，上訴人辯稱系爭協議係黃淑莉代徐資生與被上訴人所為，
    與上訴人無關云云，自無可採。
  (三)上訴人另抗辯其僅係中間介紹人，為許資生間接代理人，上
    訴人可將系爭協議之權利義務依民法第541條第2項規定讓與
    許資生，由被上訴人直接向許資生請求云云。然系爭契約為
    上訴人與被上訴人所訂立，既為上訴人不爭執，自與代理無
    關，且系爭協議書內容亦非屬民法第541條第2項規範之情形
    ，上訴人並無權利可移轉予許資生，況許資生與上訴人間並
    無任何債權讓與或債務承擔之合意，上訴人辯稱被上訴人應
    向許資生請求云云，即無根據。至許資生另訴請求上訴人返
    還其寄託之款項，乃渠等間寄託之法律關係，基於債之相對
    性，自與被上訴人無涉，上訴人以其有雙重給付之危險，拒
    絕本件給付，自無理由。
六、綜上所述，被上訴人依系爭協議及承攬之法律關係，請求上
    訴人給付155萬元，及自起訴狀繕本送達之翌日即99年9月1
    日起至清償日止，按年息5%計算之法定遲延利息，為有理由
    ，應予准許。是原審為上訴人敗訴之判決，並依兩造之聲請
    准供擔保為准、免假執行之宣告，於法並無不合。上訴意旨
    指摘原判決不當，求予廢棄改判，為無理由，應予駁回。
七、本件事證已臻明確，兩造其餘之陳述及其攻擊防禦方法，經
    審酌核與判決結果不生影響，不再一一論述，併此敘明。
據上論結，本件上訴為無理由，依民事訴訟法第449條第1項、第
78條，判決如主文。
中    華    民    國    100    年    5    月    10    日
                    民事第三庭
                        審判長法  官  林敬修
                              法  官  黃豐澤
                              法  官  劉勝吉
正本係照原本作成。
如不服本判決，應於收受送達後20日內向本院提出上訴書狀，其
未表明上訴理由者，應於提出上訴後20日內向本院補提理由書狀
（均須按他造當事人之人數附繕本）上訴時應提出委任律師或具
有律師資格之人之委任狀；委任有律師資格者，另應附具律師資
格證書及釋明委任人與受任人有民事訴訟法第466條之1第1項但
書或第2項（詳附註）所定關係之釋明文書影本。如委任律師提
起上訴者，應一併繳納上訴審裁判費。
中    華    民    國   100    年    5     月    11    日
                              書記官  殷丹妮
附註：
民事訴訟法第466條之1（第1項、第2項）：
對於第二審判決上訴，上訴人應委任律師為訴訟代理人。但上訴
人或其他法定代理人具有律師資格者，不在此限。
上訴人之配偶、三親等內之血親、二親等內之姻親，或上訴人為
法人、中央或地方機關時，其所屬專任人員具有律師資格並經法
院認為適當者，亦得為第三審訴訟代理人。